臺灣高雄地方法院民事判決　　　　　　　95年度勞訴字第84號
原　　　告　乙○○
訴訟代理人　鄭曉東律師
　　　　　　魏緒孟律師
被　　　告　財團法人基督教火車頭教會
法定代理人　甲○○
當事人間給付退休金事件，本院於民國95年12月20日言詞辯論終
結，判決如下：
  主  文
被告應給付原告新臺幣伍拾伍萬元及自民國九十五年九月三日起
至清償日止，按年息百分之五計算之利息。
訴訟費用由被告負擔。
    事實及理由
一、本件被告經合法通知，未於言詞辯論期日到場，核無民事訴
    訟法第386條所列各款，爰依原告之聲請，由其一造辯論而
    為判決。
一、原告主張：原告係被告之創會牧師，自民國80年間被告創立
    開始，即擔任被告之主任牧師，後被告成立為財團法人，原
    告即擔任董事長職務至93年5 、6 月間，嗣被告內部對於是
    否由原告繼續擔任主任牧師乙節，意見分歧，幾經協調，原
    告同意提前退休，乃於93年6 月6 日與被告之多位核心人物
    ，包括甲○○（現任董事長）、劉歷志、林敏澤、陳金寶、
    莊曉波、倪勝雄等人，簽訂協議書，內載有93年6 月13日原
    告宣布93年9 月12日正式退休；7 月1 日起停止服事，交出
    權柄，不再參與教會一切事工；領薪至93年9 月15日並同時
    遷離牧師宿舍；退休俸按月領取本俸新台幣（下同）5 萬元
    至離世歸主時截止等語，被告亦依協議書內容自93年10月份
    起，按月給付原告5 萬元。詎94年10月間，被告竟以原告涉
    嫌妨害婚姻案件為由，以94年10月12日新興郵局第4402 號
    存證信函通知原告「自即日起停止原先給與之退休俸5 萬元
    」，惟原告所涉妨害婚姻案件，業經不起訴處分在案，且縱
    有妨害婚姻情事，當亦不能做為停止給與退休俸之理由。爰
    依系爭協議書之約定，請求被告給付自94年10月起至本件起
    訴時為止共計11個月之退休俸等情，並聲明：被告應給付原
    告55萬元，及自本起訴狀繕本送達之翌日起，至清償日止，
    按年息5%計算之利息。
二、被告雖未於最後言詞辯論期日到場，然依被告之前到庭所為
    聲明及陳述則以：原告提起本件訴訟，係以原告與甲○○、
    蔡碧雲、劉歷志、林敏澤、陳金寶、莊曉波、蘇阿時、倪勝
    雄、黃引璋等9 人曾於93年6 月間達成協議為由，請求被告
    給付退休金。惟原告提出之系爭協議書上並無被告之簽章，
    被告亦從未與原告作任何協議，應向在系爭協議書上簽名之
    人請求，而非被告。被告董事會後來才發現甲○○等9 人未
    經授權而簽訂此協議書之事實，有考慮要提出請求返還不當
    得利之訴等語置辯。並聲明：請求駁回原告之訴。
三、兩造不爭執及爭執之事項：
  (一)不爭執事項：
    1.原告是被告教會牧師。
    2.原告於93年6 月6 日與乙○○等9 人簽一紙協議，宣布正
      式退休。
    3.現任教會董事長是甲○○，劉歷志是執事會主席、董事，
      林敏澤是董事，陳金寶是教友及現任執事，莊曉波是執事
      會副主席及董事，倪勝雄是董事及牧師。
    4.原告自93年9 月起至94年9 月止有收到自彰化銀行三民分
      行0000-00-00000-0 帳戶匯入每月5 萬元。
  (二)爭執之事項：
    1.協議內容是否對被告生效？原告向被告請求給付退休金有
      無理由？
四、本院之判斷意見如下：
   (一) 原告就其主張之事實，業經提出教會章程（原證一）、93
      年6 月6 日協議書（原證二）、94年10月12日新興郵局第
      4402號存證信函（原證三）、高雄地方法院檢察署94年偵
      字第22713 號不起訴處分書（原證四）、被告法人登記簿
      謄本（原證五）、原告之彰化銀行三民分行0000-00-0000
      0- 0綜合存款存摺影本（原證七）、93年9 月13日、12月
      13日、94年1 月10日、2 月2 日、2 月4 日、4 月12日、
      5 月10日、6 月15日、7 月12日、8 月26日、9 月14日等
      彰化銀行存摺類存款存款憑條（原證八）及被告傳道同工
      人事管理辦法（原證九）各1 份為證，被告對上開文書之
      真正固不爭執，惟以協議書未經被告同意，不發生效力，
      而拒絕給付為由置辯。是本件之爭點在於原告得否依協議
      書內容請求被告依協議內容給付？
    (二)按解釋意思表示，應探求當事人之真意，不得拘泥於所用
      之辭句．民法第98條定有明文。本件協議書約定【1.9306
      .13 主日妥善措詞（與指定相同工磋商）黃牧師宣布93.9
      .12 正式退休。2.七月一日起停止服事，交出權柄，不再
      參與教會一切事工。3.辦理退休，協助教會理相關移交過
      戶等事宜（項目）。4.領薪至93年9 月15日並同時遷離牧
      師宿舍；於93 . 9 . 12 主日崇拜時同工及弟兄姐妹一同
      禱告祝福。5.退休俸按月領取本俸新台幣伍萬元正（與師
      母對半分配）至離世歸主時截止，其後由黃師母領取二分
      之一至離世，此權利係一身專屬權不得繼承。另發給黃師
      母退職金，一次給付本俸的壹拾參倍。6.如再設立教會、
      任牧師或任教會、教會構之顧問或同工時，其退休本俸減
      半發給】等語，有協議書在卷足參（見本院簡易庭95年度
      雄簡勞簡字第48號卷第11頁），且協議書之真正為兩造所
      不爭執，自應認為真實。兩造前開協議書約定內容，顯係
      針對原告退休事宜所立約，並約定原告退休後由被告支付
      退休俸按月領取5 萬元等情，兩造簽立協議書後，被告亦
      已依協議書內容按月給付5 萬元無訛，有93年9 月13日、
      12 月13 日、94年1 月10日、2 月2 日、2 月4 日、4 月
      12 日 、5 月10日、6 月15日、7 月12日、8 月26日、9
      月14 日 等彰化銀行存摺類存款存款憑條等在卷可稽（見
      本院卷第41-50 頁），而觀上開存款憑條受款人為原告，
      金額皆由0000-00-00000-0-00號帳號中以撥發薪金名義轉
      帳匯入，且帳戶戶名即是被告，有其中94年6 月15日之存
      摺類存款存款憑條可憑（見本院卷第47頁），則被告既已
      依協議書內容給付原告多達11個月份每月5 萬元之退休俸
      ，豈可再以協議書內之簽名者，皆不具備被告之代表性而
      否定協議書內容及效力？綜上各節，被告辯以協議書上並
      無被告之簽章，被告亦從未與原告作任何協議為由，認協
      議書內容對其不生效力云云，洵不可採。
    (三)再依協議書內容第6 條約定中，僅就原告『如再設立教會
      、任牧師或任教會、教會構之願問或同工時，其退休本俸
      減半發給』，顯僅原告有前揭違反協議事由時，得減少退
      休俸之給付，然本件被告以原告涉有妨害婚姻情事，嗣經
      檢察官起訴為由，停止給與退休俸，自與兩造約定協議書
      真意有違，有被告於94年10月12日存證信函在卷可考（見
      本院雄簡卷第9 頁），所為片面停止給付退休俸之表示，
      對原告而言，亦屬不公平，自難據為被告得拒絕給付之事
      由；且本院依職權調閱原告所涉之妨害家庭刑事卷證，尚
      無原告犯罪之具體事證存在，該案係經由告訴人蘇００與
      蔡００對原告撤回告訴，至同案共同被告部分則因罪嫌不
      足為由，均經檢察官為不起訴處分在案，有高雄地方法院
      檢察署檢察官94年度偵字第22713 號不起訴處分在卷可佐
      。則不論是否確因原告有妨害婚姻之行為，既非協議書約
      定得為減少或拒絕給付之約定事項，自應認為被告於該金
      額範圍內尚未履行協議書之約定，原告即得本於兩造協議
      書約定之法律關係而為請求給付退休俸。
五、綜上，原告本於兩造協議書約定之法律關係，請求被告給付
    自94年10月份起至起訴時即95年8 月間（每月5 萬元），尚
    未給付之退休俸計55萬元及法定遲延利息，於法即無不合；
    從而，原告請求被告給付55萬元及自95年9 月3 日起至清償
    日止，按週年利率百分之5 計算之法定遲延利息，為有理由
    ，應予准許。
六、本件原告之訴為有理由，依民事訴訟法第385 條第1 項前段
    、第78條，判決如主文。
中　　華　　民　　國　　96　　年　　1 　　月　　4 　　日
                  勞工法庭   法  官  陳銘珠
以上正本證明與原本無異。
如對本判決上訴，須於判決送達後20日內向本院提出上訴狀，同
時表明上訴理由（原判決所違背之法令及其具體內容或依訴訟資
料可認為原判決有違背法令之具體事實）；如已於本判決宣示後
送達前提起上訴者，應於判決送達後10日內補具上訴理由（均須
按他造當事人之人數附繕本）。
中　　華　　民　　國　　96　　年　　1 　　月　　4 　　日
                            書記官  曾瓊玉
